臺灣高雄地方法院交通事件裁定　　　　100年度交聲字第994號
原處分機關　交通部公路總局高雄區監理所
代　理　人　劉育麟
異　議　人
即受處分人　黃蜂富
上列異議人即受處分人因違反道路交通管理處罰條例案件，對於
交通部公路總局高雄區監理所民國100年5月2日所為之處分（原
處分案號：高監營裁字第裁80-BO0000000、裁80-BO0000000號）
聲明異議，本院裁定如下：
    主  文
原高監營裁字第裁80-BO0000000號裁決書所為之處分撤銷。
黃蜂富關於上開撤銷處分部分不罰。
其餘（高監營裁字第裁80-BO0000000號裁決書所為之處分）異議
駁回。
    理  由
一、原處分意旨略以：聲明異議人即受處分人黃蜂富（下稱異議
    人）係車牌號碼818-JPK號普通重型機車車主，但未領有駕
    駛執照，於民國100年2月20日凌晨2時28分許，在高雄市○
    ○區○○路與後昌路口，有「2輛以上汽車共同在道路上以
    危險方式駕駛（無駕駛執照）」、「駕駛人以危險方式在道
    路上駕駛汽車（處車主）」之違規行為，因認異議人違反道
    路交通管理處罰條例第43條第3項、第4項、第5項（裁決書
    漏載本項）、第67條第2項、第5項、違反道路交通管理事件
    統一裁罰基準及處理細則第41條、第43條、第44條、第67條
    等規定，分別裁處罰鍰新臺幣（下同）30,000元整，自裁決
    日起即100年5月2日起3年內不得考領駕駛執照，並應參加道
    路交通安全講習及吊扣汽車牌照3個月等語。
二、聲明異議意旨略以：同一天在不同時間，分別被高雄市政府
    警察局楠梓分局、高雄市政府警察局左營分局舉發相同行為
    ，應只能處罰一次，爰聲請撤銷原處分云云。
三、經查：
（一）異議人係車牌號碼818-JPK號普通重型機車車主，未領有
      駕駛執照，於100年2月20日凌晨2時28分許，在高雄市○
      ○區○○路與後昌路口，跟朋友一同飆車，係從高雄市岡
      山區加入飆車族，一路經過高雄市楠梓區、左營區○○○
      ○○路乙節，為異議人於本院審理中所坦認，並有高雄市
      政府警察局楠梓分局之採證光碟、採證相片、行進路線圖
      （見本院第994號卷〈下稱卷一〉第27至29頁）及高雄市
      政府警察局左營分局採證光碟、採證照片、取締員警之職
      務報告、行進路線圖（見本院卷第34至36頁）附卷可稽，
      從而，異議人於100年2月20日凌晨2時28分行經高雄市○
      ○區○○路與後昌路口，於同日凌晨2時46分行經高雄市
      左營區○○路475號前，均有「2輛以上汽車共同在道路上
      以危險方式駕駛」之行為，應堪認定。
（二）按汽車駕駛人，駕駛汽車在道路上蛇行，或以其他危險方
      式駕車者，處6,000元以上24,000元以下罰鍰，並當場禁
      止其駕駛；二輛以上之汽車共同違反第1項規定，或在道
      路上競駛、競技者，處汽車駕駛人30,000元以上90,000元
      以下罰鍰，並當場禁止其駕駛及吊銷其駕駛執照；汽車駕
      駛人有第1項第1款、第2款或前項行為者，並吊扣該汽車
      牌照3個月；道路交通管理處罰條例所稱之汽車，包括機
      器腳踏車，道路交通管理處罰條例第43條第1項第1款、第
      3項、第4項前段及第3條第8款分別定有明文。依前揭條文
      規定，如汽車駕駛人與汽車所有人為同一，因此而有上開
      違規行為，除受罰鍰外，並應受吊扣汽車牌照3個月之處
      分，實屬當然。次按行政法上之「一事不二罰」之原則，
      係指行為人同一事實行為，違反數法律規定，而此法律規
      範之對象及所欲達成之行政目的係屬同一，行政機關對此
      同一行為，不得再為重複處罰而言；就行政制裁而言，係
      指違法行為人之同一違法行為，亦即其基於單一之決定，
      或自然意義下之單一行為，違反數個法律；其與通常複數
      之違反行政義務行為，係由於各別之決意或自然意義下之
      複數行為有別，不得以同一事實和同一依據，給予兩次以
      上行政處罰（最高行政法院93年度判字第1309號判決、臺
      中高等行政法院90年度訴字第308號及92年度訴字第815號
      判決參照）。又行政罰法第26條第1項規定：「一行為同
      時觸犯刑事法律及違反行政法上義務規定者，依刑事法律
      處罰之。但其行為應處以其他種類行政罰或得沒入之物而
      未經法院宣告沒收者，亦得裁處之。」，此乃一行為同時
      造成刑罰法律與行政秩序罰規定發生競合適用之關係時，
      基於「一事不二罰」之法理，經由立法程式確立應以刑罰
      優先為原則，避免行為人承受過度且重複之處罰。
（三）異議人前開危險駕駛行為，經高雄市政府警察局楠梓分局
      以異議人於100年2月20日凌晨2時28分，在高雄市○○區
      ○○路與後昌路口，有與其他約30、40部機車佔據車道、
      壅塞道路之危險駕駛行為，而認違反道路交通管理處罰條
      例第43條第3項、第4項規定，以高雄市政府警察局高市警
      交字第BO0000000、BO0000000號舉發違反道路交通管理事
      件通知單逕行舉發，之後又經高雄市政府警察局左營分局
      以異議人於100年2月20日凌晨2時46分，在高雄市○○區
      ○○路475號前，與其他機車有共同在道路上以危險方式
      駕駛及競駛之行為，亦認違反道路交通管理處罰條例第43
      條第3項、第4項規定，以高雄市政府警察局高市警交字第
      BO0000000、BO0000000號舉發違反道路交通管理事件通知
      單逕行舉發；嗣高雄市政府警察局楠梓分局舉發之部分，
      經原處分機關以高監營裁字第裁80-BO0000000、裁80-BO0
      000000號違反道路交通管理事件裁決書分別裁處罰鍰30,0
      00元整，自裁決日起即100年5月2日起3年內不得考領駕駛
      執照，並應參加道路交通安全講習及吊扣汽車牌照3個月
      ，高雄市政府警察局左營分局舉發之部分，亦經原處分機
      關以高監營裁字第裁80-BO0000000、裁80-BO0000000號違
      反道路交通管理事件裁決書裁處，此有高雄市政府警察局
      高市警交字第BO0000000、BO0000000號舉發違反道路交通
      管理事件通知單、高雄市政府警察局高市警交字第BO0000
      000、BO0000000號舉發違反道路交通管理事件通知單、交
      通部公路總局高雄區監理所高監營裁字第裁80-BO0000000
      、裁80-BO0000000號違反道路交通管理事件裁決書、違反
      道路交通管理事件不服裁決聲明異議案件移送書在卷足憑
      （見本院卷一第2頁、第7至8頁、第32頁、第37頁反面；
      本院第995號卷〈下稱卷二〉第7頁），足認異議人自100
      年2 月20日凌晨2時28分起迄同日凌晨2時46分止之危險駕
      駛行為，應屬單一行為違反行政法上所規範之同一法律規
      定，故應有前開揭櫫之「一事不二罰」原則之適用。
（四）然原處分機關因高雄市政府警察局左營分局100年4月19日
      高市警左分交字第1000011087號函敘明，已將高雄市政府
      警察局高市警交字第BO0000000號舉發違反道路交通管理
      事件通知單舉發之交通違規案移送刑事偵審，故已先行撤
      銷高監營裁字第裁80-BO0000000號違反道路交通管理事件
      裁決書，惟未一併撤銷高監營裁字第裁80-BO0000000號違
      反道路交通管理事件裁決書，且未撤銷之部分已於100年4
      月8日執行吊扣牌照3個月，有交通部公路總局高雄區監理
      所100年4月29日高監營字第1000022720號函、交通部公路
      總局高雄區監理所100年10月17日高監營字第1000059353
      號函存卷可參（見本院卷一第17頁、第68頁），堪認吊扣
      牌照3個月有重複裁決之問題，顯然違反行政行為之「一
      事不二罰」原則。是以，原處分機關於100年5月2日以高
      監營裁字第裁80-BO0000000號裁決書對異議人所為之裁決
      ，既係對異議人所為之同一交通違規事件（駕駛人以危險
      方式在道路上駕駛汽車）重複裁決，而異議人所為上揭交
      通違規行為，業據原處分機關以高監營裁字第裁80-BO000
      0000號違反道路交通管理事件裁決書裁處吊扣汽車牌照3
      個月，且已於100年4月8日執行在案，即無重複處罰之必
      要性存在，依前開論述，此裁決因違反行政法上之「一事
      不二罰」之原則，應屬違法之裁決，爰將此部分之原處分
      予以撤銷，以資適法。
（五）而原處分機關固依行政罰法第26條第1項規定，先行撤銷
      高監營裁字第裁80-BO0000000號違反道路交通管理事件裁
      決書，惟高雄市政府警察局左營分局卻又函覆本院未就前
      開舉發異議人危險駕駛行為移送刑事偵審，且確定不移送
      刑事偵審，高雄市政府警察局楠梓分局亦未將所舉發之異
      議人前開危險駕駛行為以刑案移送，並確定非尚偵查中待
      移送之案件，有高雄市政府警察局左營分局100年6月22日
      高市警左分交字第1000016306號函暨取締員警職務報告書
      、100年10月14日高市警左分交字第1000030601號函；高
      雄市政府警察局楠梓分局100年10月17日高市警楠分交字
      第1000023989號函在卷可稽（見本院卷一第34至35頁、第
      67頁、第70頁），亦即異議人無駕駛執照之「2輛以上汽
      車共同在道路上以危險方式駕駛」行為，確定均未以涉有
      刑法第刑法第185條第1項公共危險罪嫌移送。又違反道路
      交通管理處罰條例第43條第3項之部分，前所重複裁處之
      部分，如前所述，又經原處分機關先行撤銷高監營裁字第
      裁80-BO0000000號違反道路交通管理事件裁決書所為之處
      分，故原處分機關以高監營裁字第裁80-BO0000000號裁決
      書，依據前開規定，裁處罰鍰30,000元整，自裁決日起即
      100年5月2日起3年內不得考領駕駛執照，並應參加道路交
      通安全講習之處分，並無任何違誤，量罰亦甚妥適，應予
      維持，本件此部分異議為無理由，自應予以駁回。
據上論斷，應依道路交通事件處理辦法第18條、第19條前段，裁
定如主文。
中    華    民    國    100   年    11    月    17    日
                        交通法庭  法  官  楊儭華
以上正本經核與原本無異。
如不服本裁定應於送達後5日內向本院提出抗告狀。
中    華    民    國    100   年    11    月    18    日
                                  書記官  林國龍